【裁判字號】    99,訴,2120
【裁判日期】    990720
【裁判案由】    侵權行為損害賠償
【裁判全文】
臺灣臺北地方法院民事裁定              99年度訴字第2120號
原      告  丑○○
被      告  丁○○
            戊○○
            庚○○
            甲○○
            癸○○
            辛○○
上列當事人間因偽造文書等案件，原告於刑事訴訟程序附帶提起
民事訴訟，請求侵權行為損害賠償事件，經本院刑事庭裁定移送
，本院裁定如下：
    主  文
原告之訴及假執行之聲請均駁回。
訴訟費用由原告負擔。
    理  由
一、本件原告起訴主張：被告壬○○等人利用網路、偽造文書騙
    伊匯款，在高雄市楠梓區右昌派出所有完整報案筆錄、匯款
    帳號、假人頭名字等可查，伊因遭詐騙而受有損害，伊要求
    被告等應與被告壬○○等數十人負侵權行為損害賠償責任等
    語，案經本院刑事庭裁定移送民事庭審理。
二、按得於刑事訴訟程序附帶提起民事訴訟者，以被告犯罪行為
    之被害人，且其所受損害，係因被告被訴之犯罪行為而直接
    發生者為限，觀諸刑事訴訟法第487條第1項規定即明；而提
    起附帶民事訴訟之合法與否，則應依刑事訴訟予以判斷，不
    因其是否移送民事庭，而有所差異。若提起附帶民事訴訟不
    合法，不因移送民事庭而受影響，受移送之民事庭，應認原
    告之訴為不合法以裁定駁回之。又按刑事庭移送民事庭之附
    帶民事訴訟，僅移送前之訴訟行為準用關於刑事訴訟之規定
    ，若移送後之訴訟程序，則應適用民事訴訟法，此觀刑事訴
    訟法第494條及其但書（即現行法第490條及其但書）之規定
    自明。故移送民事庭之附帶民事訴訟，縱其移送前提起此項
    訴訟，不合刑事訴訟法第491條（即現行法第487條）所定之
    要件，而有同法第506條第1項（即現行法第502條第1項）關
    於訴之不合法之規定情形時，但其移送後之訴訟程序，既應
    適用民事訴訟法，即屬同法第249條第1項第6款所謂起訴不
    備其他要件，仍應依該條項款之規定，以裁定駁回之。最高
    法院亦著有44年臺抗字第4號判例可參。
三、經查，原告於本院刑事庭以98年度訴字第175號審理被告壬○○等人偽造文書等案件時，附帶提起本件民事訴訟，請求
    侵權行為損害賠償，而查該案檢察官起訴書內犯罪事實欄有
    關原告遭詐騙之記載為「郭國平、壬○○、綽號『阿明』之
    真實姓名年籍不詳成年男子、乙○○、己○○、子○○、王
    武耘、丙○○共同基於意圖不法所有之犯意，自民國97年3
    月間起，由郭國平以每月新臺幣（下同）5萬元之代價，僱
    用賀昆恩負責偽造身分證、駕照及變造健保卡等證件，由『
    阿明』、乙○○、子○○負責取得個人資料及轉接人頭電話
    ，再由己○○、王武耘、丙○○等人持偽造之證件，帶領人
    頭自基隆市、台北縣（市）、高雄縣（市）、台中縣（市）
    、彰化縣（市）等地之各家金融機構持前開偽造之證件開戶
    ，請領儲金簿、金融晶片卡及行動電話卡等；或直接充當車
    手，至ATM或臨櫃提領贓款；或由『阿明』將以前開偽造證
    件所申請之行動電話卡、儲金簿、金融晶片卡轉交予其他詐
    欺集團作為被害人匯款之用，並以『假冒中獎通知』、『假
    借親友出事勒索』、『付款方式錯誤』、『假冒香港馬會投
    資』、『假網路拍賣』、『假東森網路購物詐欺』、『謊稱
    金融卡被盜刷詐欺集團』、『假冒地檢署人員偵辦詐欺、洗
    錢案須監管帳戶』暨『假冒刑警人員破獲金融卡遭盜刷詐欺
    集團』等不同名義，羅織各項詐騙名目，要求被害人前往金
    融機構提款機操作查詢退款事宜，致被害人侯惠珍等人陷於
    錯誤，依照詐騙集團指示操作提款機查詢或輸入款項匯出，
    而遭詐騙損失財物。辛○○則基於幫助詐欺之犯意，提供徐
    仁志（另案經臺灣板橋地方法院以97年度簡字第10577號判
    決）所有之第一商業銀行苗粟分行帳戶予乙○○，並由乙○○再轉交予『阿明』做為前開詐騙行為匯款工具之用」，而
    本院98年度訴字第175號刑事判決有關犯罪事實部分係引用
    檢察官起訴書所載，臺灣高等法院98年度上訴字第2778號刑
    事判決之犯罪事實欄有關原告遭詐騙之記載則與前揭檢察官
    起訴書所載內容相同，此有臺灣臺北地方法院檢察署97年度
    偵字第21258號、98年度偵字第86號起訴書、本院98年度訴
    字第175號刑事判決及臺灣高等法院98年度上訴字第2778號
    刑事判決在卷可稽，足見於該刑事案件中涉嫌對原告為犯罪
    行為（詐欺）之被告應僅有郭國平、壬○○、綽號『阿明』
    之真實姓名年籍不詳成年男子、乙○○、己○○、子○○、
    王武耘、丙○○等人，而無被告丁○○、戊○○、庚○○、
    甲○○、癸○○、辛○○等人甚明。準此，原告即非因丁○○、戊○○、庚○○、甲○○、癸○○、辛○○等人犯罪而
    受損害之人至明，其即不得於該刑事訴訟程序中，對丁○○
    、戊○○、庚○○、甲○○、癸○○、辛○○提起附帶民事
    訴訟，請求丁○○等6人為損害賠償。原告就此部分之附帶
    民事訴訟，刑事庭原應以判決駁回原告該部分之訴，竟未經
    原告聲請，即以裁定移送民事庭，揆諸前揭說明，於法自有
    未合，應予駁回。
四、原告之訴既經不合法駁回，其假執行之聲請即失所附麗，併
    駁回之。
五、據上論結，本件原告之訴為不合法，依民事訴訟法第249條
    第1項第6款、第78條、第95條，裁定如主文。
中    華    民    國    99    年     7    月    20    日
                  民事第一庭    法  官  林春鈴
以上正本係照原本作成。
如不服本裁定應於送達後10日內向本院提出抗告狀，並繳納抗告
費新臺幣1,000元。
中    華    民    國    99    年     7    月    20    日
                                書記官  潘惠敏

司法院資訊處製作；財團法人民間司法改革基金會備份。
